臺灣板橋地方法院交通事件裁定　　　　100年度交聲字第304號
原處分機關　臺北市交通事件裁決所
異　議　人
即受處分人　謝明真
上列異議人即受處分人因違反道路交通管理處罰條例事件，對臺
北市交通事件裁決所於民國100年1月12日所為之處分（原處分案
號：北市裁罰字第22-AEZ180102號）聲明異議，本院裁定如下：
    主  文
異議駁回。
    理  由
一、原處分意旨略以：異議人即受處分人謝明真駕駛牌照號碼6H
    E-913號普通重型機車，於民國99年12月6日凌晨 4時47分許
    ，行經臺北市○○○路與基隆路口處經警攔停後，因其有「
    拒絕接受酒精濃度測試檢定」之違規事實，旋經臺北市政府
    警察局警員於同日以北市警交大字第 AEZ180102號舉發違反
    道路交通管理事件通知單（下稱舉發通知單）舉發之，異議
    人則於99年12月 9日到案繳納罰鍰新臺幣（下同）60,000元
    ，嗣原處分機關即臺北市交通事件裁決所審查後，認異議人
    確有上開道路交通違規之行為，乃於100年1月12日依道路交
    通管理處罰條例第35條第4項前段（原處分漏載前段）、第6
    7條第2項前段（原處分漏引之）等規定，以北市裁罰字第22
    -AEZ180102 號裁決書裁處吊銷駕駛執照、3年內不得考領駕
    駛執照等語。
二、異議意旨略以：異議人沒有拒絕接受酒精濃度測試，其配合
    測試3次，惟該儀器皆顯示失敗，經其要求再測試1次，但遭
    警拒絕，其若不想配合測試，又何須要求再測試，且該測試
    儀器是否故障亦有疑義，縱領有檢驗合格證書，仍會有故障
    之時，為此具狀聲明異議，請求撤銷原處分云云。
三、按法院受理有關交通事件，準用刑事訴訟法之規定；其處理
    辦法，由司法院會同行政院定之；聲明異議事件之處理，除
    準用刑事訴訟法有關規定外，依本辦法之規定處理之，道路
    交通管理處罰條例第89條暨道路交通事件處理辦法第 3條分
    別定有明文。第按法院受理有關道路交通聲明異議事件，固
    準用刑事訴訟法規定，惟刑事訴訟係國家對特定人之特定事
    實，責由法院為確定具體刑罰權之存否而進行之程序，法院
    與被告乃係裁判者與被裁判者之關係，是刑事案件之本質係
    對人民之人身自由等基本權利予以限制甚至剝奪，國家乃設
    有刑事訴訟程序以保障人民基本權利，並以實體真實、法定
    程序與法和平性為其三大目的，對於具體刑罰權之存否，則
    以嚴格證明法則、傳聞法則等作為事實認定之基礎，並以嚴
    謹而慎重之正當法律程序確保實體正義；反觀行政裁決機關
    於道路交通違規事件對應受處分人所為之處罰，其法定性質
    既屬行政罰，道路交通違規事件之本質係屬行政事件，著毋
    庸疑，而就行政事件之事物本質言，其具有權力規制作用性
    高、案件反覆且頻繁發生、法益侵害性較小等重要特徵，故
    其司法救濟如一概以嚴謹而慎重之刑事訴訟程序為之，則與
    其本質尚有未盡相符之處，且「準用」雖係立法者之用法指
    示，然仍須以準用者與被準用者間，二者事物本質相同或相
    類似之部分，方有比附援引之基礎，是刑事訴訟法於證據章
    所定，舉如第154條之無罪推定原則、第158條之2至第158條
    之4證據排除法則、第159條第1項之傳聞法則及第164條以下
    之證據調查程序等，即與屬行政秩序罰之交通違規裁罰本質
    不符，應非法院受理有關道路交通聲明異議事件所得準用之
    。次按汽車（包括機器腳踏車）駕駛人拒絕接受酒精濃度測
    試之檢定者，處60,000元罰鍰，並當場移置保管該汽車及吊
    銷該駕駛執照；且 3年內不得考領駕駛執照；又汽車駕駛人
    ，因違反本條例及道路交通安全規則之規定，受吊銷駕駛執
    照處分時，吊銷其執有各級車類之駕駛執照，道路交通管理
    處罰條例第3條第8款、第35條第4項前段、第67條第2項前段
    、第68條第 1項分別定有明文。至有無「拒絕接受酒精濃度
    測試之檢定」，並不以駕駛人親口表明拒絕接受測試為唯一
    準據，苟其雖未明示表示拒絕測試，卻刻意消極推諉拖延接
    受測試之時間，期使體內酒精濃度得因時間經過而代謝降低
    ，進而規避酒精濃度超過規定標準而駕車之處罰，亦應屬之
    ；若非如此，不僅影響警方公權力之行使，更使取締酒醉駕
    車之執法產生公平性之質疑，況依道路交通管理處罰條例第
    35條第 4項之文義解釋，亦無將駕駛人消極推諉拖延接受酒
    精濃度測試檢定情形排除於外之意。是以，汽車駕駛人只要
    有「拒絕接受酒精濃度測試檢定」之實質作為，毋論係積極
    明示不接受酒精濃度測試檢定，抑或消極推諉拖延接受酒精
    濃度測試檢定之時間，皆有上開罰則之適用。另按文書由行
    政機關自行送達者，以承辦人員或辦理送達事務人員為送達
    人；又送達人因證明之必要，得製作送達證書；又除電子傳
    達方式之送達外，送達證書應由收領人簽名或蓋章；如拒絕
    或不能簽名或蓋章者，送達人應記明其事由，行政程序法第
    68條第 4項前段、第76條第1項前段、第2項分別定有明文，
    而違反道路交通管理事件統一裁罰基準及處理細則第11條第
    1項第1款即本斯旨而定有「行為人有道路交通管理處罰條例
    之情形者，應填製舉發通知單，並於被通知人欄予以勾記，
    如係當場舉發者，其通知聯應填記駕駛人或行為人姓名、性
    別、出生年月日、地址、身分證統一編號及車主姓名、地址
    、車牌號碼、車輛種類。被查獲之駕駛人或行為人為受處分
    人時，應於填記通知單後將通知聯交付該駕駛人或行為人簽
    名或蓋章收受之；拒絕簽章者，仍應將通知聯交付該駕駛人
    或行為人收受，並記明其事由及交付之時間；拒絕收受者，
    應告知其應到案時間及處所，並記明事由與告知事項，視為
    已收受」。
四、經查：
(一)異議人於99年12月6日凌晨時分，駕駛牌照號碼6HE-913號普
    通重型機車，行經臺北市○○○路與基隆路口處為警攔停，
    因其有「拒絕接受酒精濃度測試檢定」之行為，經臺北市政
    府警察局警員於同日凌晨4時47分許，以北市警交大字第AEZ
    180102號舉發通知單當場製單舉發，異議人業於99年12月 9
    日繳納罰鍰60,000元，嗣經原處分機關審查後，於100年1月
    12日依道路交通管理處罰條例第35條第4項前段、第67條第2
    項前段等規定，以北市裁罰字第22-AEZ180102號裁決書裁處
    異議人吊銷駕駛執照、3 年內不得考領駕駛執照，異議人於
    同日收受上開裁決書後，旋即具狀向原處分機關聲明異議等
    情，有前開舉發通知單、裁決書及送達證書、機車駕照基本
    資料、違規查詢報表列印資料等件在卷可稽，復為異議人所
    不爭執，是異議人於上揭時、地，駕駛機車為警攔停後，經
    警以拒絕接受酒精濃度測試檢定為由當場製單舉發之事實，
    首堪認定為真實。
(二)又本院依職權勘驗臺北市政府警察局大安分局 100年3月4日
    北市警安分交字第 10030628300號函附之警員蒐證錄影光碟
    內容，勘驗結果：該光碟內容自警員攔停異議人後開始攝影
    ，於光碟時間 4時23分33秒開始，警員已攔下異議人，並請
    異議人出示駕照、行照及接受酒測，異議人央求警員不要對
    其實施酒測，復以警員提供飲水供其飲用作為出示駕照、行
    照之條件，並顧左右而言他，警員再三請異議人配合實施酒
    測，並應異議人要求而提供飲用水 1瓶，異議人於飲水後，
    復央求警員讓其排尿，於光碟時間 4時30分42秒時，警員向
    異議人解說及教導酒測儀器吹管之使用方法，迨儀器歸零後
    ，於光碟時間4時31分50秒開始實施第1次酒精濃度測試，警
    員於施測過程中，在旁不斷向異議人表示「氣沒有出來」、
    「要大力吹氣」、「異議人之吹法不行」、「要再大力一點
    」、「要大力吹氣直至聽到機器發出『碰』之聲響」等語，
    異議人口含吹管5次，警員告知第1次測試失敗，異議人詢問
    可否再測試1次，警員告以「測試失敗3次形同拒測」等語，
    異議人則以尿急、人不舒服等詞拖延繼續測試，再至光碟時
    間4時34分55秒，警員第2次對異議人實施酒測，警員向異議
    人確認酒測儀器已歸零，並指示異議人要持續大力吹氣，儀
    器會自動顯示測試完成，異議人以其欲打嗝、肺活量不好等
    由推拖，口含吹管4次，每次皆未超過5秒，致此次酒測失敗
    ，警員告知其只剩 1次測試機會，再失敗即形同拒測，異議
    人要求排尿，並表示排尿後不一定會測試成功，但會照吹，
    警員乃帶其回派出所排尿，異議人至派出所上完廁所後，於
    光碟時間4時41分25秒實施第3次酒測，警員向異議人表示要
    一直大力吹氣，再測試失敗即形同拒測後，警員向異議人確
    認酒測儀器歸零，異議人口含吹管，警員告知不是含著，而
    是要一直大力吹氣，第3次酒測失敗，異議人要求再測1次，
    警員表示沒有辦法等情，有本院勘驗筆錄附卷可憑，並有臺
    北市政府警察局呼氣酒精濃度測試確認單、酒精測定紀錄表
    、臺北市政府警察局大安分局99年12月20日北市警安分交字
    第 09936884800號函文等件在卷可佐，綜參異議人於本件受
    測之全部過程，異議人先以要求飲水作為出示其駕照、行照
    之條件，復於飲水後，以尿急為由拖延實施酒精濃度測試，
    再以尿急、打嗝、人不舒服、肺活量不好等情詞，一再顧左
    右而言他，藉此推拖延滯之法，消極迴避、不願配合接受警
    察機關之酒精濃度測試檢定，且執勤警員已給予其 3次接受
    酒精濃度測試之適當機會，然異議人皆佯裝配合吹氣，實際
    吹氣量並未達到儀器可施測之標準，此觀卷附酒精測定紀錄
    表所載「NO SAMPLE」自明，其3度藉故拖延時間，消極不配
    合接受酒精濃度測試檢定之情形，至為顯然，是異議人於前
    揭受測當時之行為，業已構成拒絕接受酒精濃度測試檢定之
    要件。準此，異議人駕駛前開機車，於上揭時、地為警攔停
    ，經警明確告知酒精濃度測試標準流程及方法後，其仍 3度
    藉故拖延時間，消極拒絕接受酒精濃度測試檢定之違規事實
    ，信堪認定。至其事後雖仍向警員表示願意接受酒測，然觀
    諸其先前 3次實施酒測，每次測試失敗後，亦均向警員表示
    願意配合酒測，惟每次皆仍藉故拖延而未配合酒測儀器受測
    ，是其既已有 3次消極拒絕酒測之事實，其上開所執之辯解
    ，仍無礙前揭拒絕接受酒精濃度測試檢定違規事實之認定。
(三)另異議人固辯稱警員所使用之酒精濃度測試儀器可能故障云
    云，惟本件警員對異議人實施酒精濃度測試檢定所使用之呼
    氣酒精測試器，係經志伸股份有限公司代理進口，而為臺北
    市政府警察局所承購裝置之微電腦酒精測定器，該呼氣酒精
    測試器廠牌為INTOXIMETERS、型號為RBT IV、儀器器號為02
    0176/074661號，該測試器經志伸股份有限公司於99年 6月9
    日派員進行保養及查核測試，並經經濟部標準檢驗局於99年
    8 月20日檢定合格，有效期限至100年8月31日止，檢定合格
    單號碼為 M0JA0000000號等情，有臺北市政府警察局大安分
    局100年3月4日北市警安分交字第10030628300號函附之志伸
    股份有限公司呼氣式酒精測試器保養及查核測試報告、經濟
    部標準檢驗局呼氣酒精測試器檢定合格證書、酒精測定紀錄
    表等件存卷足據，又本件警員係於99年12月 6日對異議人實
    施酒精濃度測試檢定已如上述，而觀諸卷附酒精測定紀錄表
    所示（參本院卷頁22），其上所載儀器序號皆為「020176」
    ，案號則分別為「37」、「38」、「39」，可知此係該具酒
    精測試器各於第37次、第38次、第39次施測後所為之列印，
    足認警員持用上開酒精測試器對異議人進行施測時，仍係在
    檢定合格證書有效期限內，且觀諸卷附該測試器案號第32號
    至第43號之酒精測定紀錄表所示（測試時間自99年11月24日
    起至同年12月 9日止），亦無任何明顯失準或異常之處，是
    上開呼氣酒精測試器之精確性應值信賴，本件警員據以使用
    該呼氣酒精測試器為執法採證之依據，尚無何違誤之處，異
    議人前揭信口指摘之詞，自不足為憑採。
(四)舉發通知單本係舉發機關用以通知被舉發人交通違規之事實
    ，若警員當場填單舉發後，立即將通知聯交付被舉發人收受
    或已告知被舉發人其違規事實，自生通知之效力，不因被舉
    發人未在「收受通知聯者簽章」欄簽章或拒絕簽收舉發通知
    單而異其效果，此觀上開規定自明。本件警員當場製單舉發
    異議人上開違規行為後，雖欲將舉發通知單之通知聯交付異
    議人收受，並請異議人在該舉發通知單之「收受通知聯者簽
    章」欄內簽名，惟異議人當場拒絕簽章，經警員告知其違規
    事實等項，並註記「拒簽，告發單有收，已告知應到案處所
    、日期」等語在該舉發通知單之移送聯上，此有該舉發通知
    單之移送聯在卷可參，並有上揭勘驗筆錄附卷可憑，復參以
    異議人已於應到案日期前即99年12月 9日繳納罰鍰，並以書
    狀向原處分機關陳述意見，此如前述，足徵警員於填製該舉
    發通知單後，即已向異議人告知交通違規事實及應到案日期
    與處所等項，並將該舉發通知單之通知聯當場交付予異議人
    收執，是該舉發通知單已生合法送達之效力，且舉發程式業
    已完備乙事，亦堪認定。
(五)綜上所述，異議人確有於前揭時、地，駕駛上開普通重型機
    車經警攔停，而有「汽車駕駛人拒絕接受酒精濃度測試檢定
    」之交通違規行為，本院綜合審酌前開證據資料後，認臺北
    市政府警察局上揭舉發程序與內容，殊難謂有何違法疏誤或
    不當之處，是原處分機關依道路交通管理處罰條例第35條第
    4項前段、第67條第2項前段等規定，裁處異議人吊銷駕駛執
    照及 3年內不得考領駕駛執照，於法核無不當，異議人既未
    能提出對其有利之具體客觀事證供本院調查，徒以一己之見
    空言置辯，信口指摘原處分不當，求予撤銷，為無理由，應
    予駁回。
五、據上論斷，應依道路交通管理處罰條例第87條第 2項、第89
    條，道路交通事件處理辦法第18條，裁定如主文。
中    華    民    國    100    年    9    月    27    日
                  刑事第十四庭  法  官  劉正偉
上列正本證明與原本無異。
如不服本裁定，應於裁定送達後五日內敘明抗告理由，向本院提
出抗告狀。
                                 書記官  陳慧津
中    華    民    國   100    年    9     月    28    日